臺灣高等法院臺中分院刑事判決　　　　　　　　　　九十三年度上訴字第七七九號
　　上　訴　人
　　即　被　告　乙○○
　　指定辯護人　本院公設辯護人　甲○○
右上訴人因偽造貨幣案件，不服臺灣彰化地方法院九十二年度訴字第一二九一號中華
民國九十三年四月二十九日第一審判決（起訴案號：臺灣彰化地方法院檢察署九十二
年度偵字第七一一三號，併案審理案號：九十三年度偵字第四九一號），提起上訴，
本院判決如左：
    主      文
原判決撤銷。
乙○○連續意圖供行使之用，而偽造幣券，累犯，處有期徒刑伍年陸月。
偽造新臺幣壹仟元幣券貳張沒收；扣案之偽造新臺幣壹仟元券半成品共壹佰貳拾捌張
、未使用紙張壹佰陸拾玖張、影印機貳台、電熨斗壹臺、玻璃片貳片、鐵尺壹支、銀
色包裝紙偽裝使用辨識一千元條碼伍卷、刀片貳盒、工具壹盒（內有變色口紅膠參瓶
、美工刀肆支、鉛筆肆支、黃色美工筆壹支、毛筆貳支、塑膠棒壹支、針盒壹盒、十
字起子壹支）、蒸汽熨斗貳臺、萬能噴膠貳罐、工業用酒精貳罐、廣告原料參瓶、Ｓ
－６００藥劑壹罐、調色杯子壹個、檯燈壹台、新臺幣壹仟元真鈔貳張均沒收。
    事      實
一、乙○○前曾於民國（下同）九十年間，因二次違反毒品危害防制條例案件，經原
    審法院分別判處有期徒刑九月及五月確定，甫均於九十二年五月四日接續執行完
    畢；詎仍不知悔改，復基於意圖供行使之用而偽造中華民國國幣即新台幣（下同
    ）幣券之概括犯意，先於九十二年七月中旬某日，在其位於彰化縣田中鎮○○街
    三五九巷二七號之住處內，以其所有之影印機、掃描器、印表機等工具，先影印
    千元新臺幣之正、反面，再以黏著劑黏合、以其他工具做細部修飾、上色、熨平
    之方式，偽造新版面額一千元之紙幣幣券成品二張，半成品正面十張、背面十張
    ，嗣於九十二年七月三十日上午七時三十分許，經警持搜索票至上址搜索而查獲
    ，並扣得乙○○所有、供偽造紙幣使用之影印機一台、電熨斗一台、及已偽造完
    成之一千元幣券成品二張，尚未完成之半成品正面十張、背面十張；又承上偽造
    新台幣幣券之概括犯意，於九十二年九月十二日在位於彰化縣田中鎮○○路五三
    六號「好彩頭汽車旅館」二○六號房間內，以相同之方式（即以其所有之影印機
    、掃描器、印表機等工具，先影印千元新臺幣之正、反面，再以黏著劑黏合、以
    其他工具做細部修飾、上色、熨平），偽造新版面額一千元之紙幣幣券，嗣於同
    日下午六時二十分許，乙○○在前開汽車旅館房間內，正在進行偽造新版一千元
    紙幣幣券之際，為警據報前往而當場查獲，並扣得乙○○所有、供偽造紙幣使用
    之一千元真鈔二張、影印機一台、玻璃片二片、鐵尺一支、銀色包裝紙偽裝使用
    辨識一千元條碼五卷、刀片二盒、製造一千元券犯罪工具一盒（內有變色口紅膠
    三瓶、美工刀四支、鉛筆四支、黃色美工筆一支、毛筆二支、塑膠棒一支、針盒
    一盒、十字起子一支）、蒸汽熨斗二臺、萬能噴膠二罐、工業用酒精二罐、廣告
    原料三瓶、Ｓ－６００藥劑一罐、調色杯子一個、檯燈一台、未使用紙張一百六
    十九張、及一千元幣券半成品正面四十八張、一千元幣券半成品背面六十張等物
    。
二、案經彰化縣警察局田中分局報請臺灣彰化地方法院檢察署檢察官偵查起訴及聲請
    併案審理。
    理      由
一、訊據被告乙○○固坦承有在前揭時、地先後二次為警查獲該偽鈔成品、半成品及
    製作工具，及確有於右揭時、地製作該偽鈔半成品之事實，惟矢口否認有製造偽
    鈔成品二張之情事，辯稱：九十二年七月三十日所查扣之成品二張，是伊弟弟陳
    柏男之前作偽鈔時留下來的，伊只拿來參考用，之前伊承認有偽造該成品二張，
    是為了要保護陳柏男，然而伊均尚在試作階段，還沒有辦法製作到成品的階段云
    云。惟查：
（一）被告於九十二年七月間製造偽鈔乙節，除據被告前於偵查中坦承不諱（見九十
      二年度偵字第四六六號卷第四十八頁）外，並有偽造一千元幣券成品二張，半
      成品二十張、影印機一台、電熨斗一台扣案，及照片二張在卷可稽，而警方於
      九十二年七月三十日查獲之一千元之紙幣幣券成品二張、半成品二十張（正、
      背面共各十張），經送鑑定結果：該偽鈔成品均以彩色噴墨方式仿印，並以螢
      光筆繪製仿紙張螢光纖維絲，水印以灰色墨在二張紙間仿造，安全線以彩色噴
      墨仿製，左下角面額數字以亮光物質仿折光變色油墨；該偽鈔半成品亦均以彩
      色噴墨方式仿印，水印以灰色墨在正面紙張背後仿造，安全線以彩色噴墨仿製
      ，左下角面額數字以亮光物質仿折光變色油墨，此有中央印製廠九十二年九月
      一日中印發字第０９２０００４０３６號函附卷可憑，足見所扣得之偽鈔成品
      偽造手法細膩，顯已達足使人誤信為真鈔而於市面流通之程度；再觀諸被告於
      九十二年九月十二日被查獲時所扣之偽鈔半成品，經送鑑定結果：該偽鈔半成
      品均以彩色噴墨方式仿印，水印以灰色墨仿製，安全線以噴墨仿印，左下角面
      額數字以彩色噴墨折光變色油墨，此亦有中央印製廠九十二年九月二十九日中
      印發字第０９２０００４４６６號函在卷可憑，可見被告二次遭查獲所扣之該
      偽鈔成品、半成品，製造手法均如出一轍，該偽鈔成品二張應同為被告所為。
      被告雖辯以九十二年七月三十日查扣之偽鈔成品二張實係其弟陳柏男所作，為
      保護陳柏男才在前偵查訊問中供承有製作該偽鈔成品二張，惟查當時查扣偽幣
      及工具時，僅有被告乙○○在場，且其弟陳柏男雖有偽造紙幣前科，但已經本
      院於九十二年二月二十五日駁回其上訴，維持台灣彰化地方法院有期徒刑五年
      六月之原判，當時正等待執行中，有刑案查註紀錄表在卷足憑，是縱該成品紙
      幣二張為陳柏男前製作所留，亦為判決效力所及，對陳柏男未生何不利影響；
      又陳柏男均於警、偵訊中否認該查扣物品為其所有，更有甚者，被告甫於查獲
      時，尚於警訊、偵查中歷歷指稱所查扣之物均為陳柏男所有，與伊無關，迨檢
      察官於第二次偵訊中安排被告與陳柏男同時到庭對質並採集影印機上指紋送鑑
      時，被告方供承查扣物品均為其所有無誤，顯見被告應無迴護陳柏男而承擔犯
      行之事實，所辯均不足採取；被告有偽造一千元之紙幣幣券成品二張、半成品
      二十張，至為灼然。
（二）再查，被告對於其又於九十二年九月十二日偽造紙幣為警當場查獲等事實亦坦
      承不諱，核與證人即好彩頭汽車旅館之房務人員劉珍味、證人即查獲本案之彰
      化縣警察局田中分局警備隊隊長曾惠生於原審審理中供證情節相符，並有一千
      元真鈔二張、影印機一台、玻璃片二片、鐵尺一支、銀色包裝紙偽裝使用辨識
      一千元條碼五卷、刀片二盒、製造一千元券犯罪工具一盒（內有變色口紅膠三
      瓶、美工刀四支、鉛筆四支、黃色美工筆一支、毛筆二支、塑膠棒一支、針盒
      一盒、十字起子一支）、蒸汽熨斗二臺、萬能噴膠二罐、工業用酒精二罐、廣
      告原料三瓶、Ｓ－６００藥劑一罐、調色杯子一個、檯燈一台、未使用紙張一
      百六十九張、及一千元幣券半成品正面四十八張、一千元幣券半成品背面六十
      張等物扣案，及現場照片四張在卷可參，其中扣案之偽鈔半成品共一百零八張
      ，亦經中央印製廠鑑定偽造方法與九十二年七月三十日查扣之偽幣相同，亦如
      前述，且查扣之一千元幣券半成品正面多達四十八張、半成品背面有六十張，
      另有未使用紙張一百六十九張，數量龐大，顯與試作階段情狀有別，被告辯稱
      伊尚在試作階段，顯為卸責之詞，洵無可採。
（三）綜上所述，本件事證已臻明確，被告所辯與事實不符，非可採信，其犯行洵堪
      認定。
二、按妨害國幣懲治條例所稱國幣，係指中華民國境內，由中央政府或其授權機構所
    發行之紙幣或硬幣，妨害國幣懲治條例第一條第一項定有明文；次按，中央銀行
    依中央銀行法第十三條第一項規定發行中華民國貨幣；又中華民國貨幣為新台幣
    ；又新台幣不得偽造、變造、故意毀損，亦不得仿造或販賣、公開陳列其仿造品
    ，違者依妨害國幣及其他有關規則處罰，中央銀行發行新台幣辦法第一條、第二
    條及第五條第一項亦分別定有明文，是新台幣既屬由中央政府之授權機構中央銀
    行所發行之中華民國貨幣，自為妨害國幣懲治條例所稱之國幣。核被告乙○○所
    為，分別係犯妨害國幣懲治條例第三條第一項之偽造幣券罪及同條第三項、第一
    項之偽造幣券未遂罪。被告先後所為偽造幣券既遂及偽造幣券未遂之犯行，時間
    緊接、方法相同，觸犯構成要件相同之罪名，顯係基於概括犯意而為之，應依連
    續犯之規定，僅論以一偽造幣券既遂罪，除就法定刑為無期徒刑部分依法不得加
    重外，依法加重其刑。又被告於九十二年七月中旬某日，在其位於彰化縣田中鎮
    ○○街三五九巷二七號之住處內偽造新臺幣紙幣券之犯行，雖未於起訴書中所載
    及，惟此部分與起訴書已載之部分，有連續犯之裁判上一罪關係，並經公訴人移
    送併辦，法院依審判不可分之法理，自應併予審究，附此敘明。被告前曾於九十
    年間因違反毒品危害防制條例案件，經原審法院分別判處有期徒刑九月及五月確
    定，甫均於九十二年五月四日接續執行完畢，有刑案資料查註紀錄表、台灣高等
    法院被告全國前案紀錄表等在卷可稽，其於五年內再犯本件有期徒刑以上之罪，
    為累犯，應依刑法第四十七條之規定，就無期徒刑以外之部分遞加重其刑。
三、原審據以論科，固非無見，惟查本件除被告之自白外，並無其他積極證據足以認
    定被告於九十二年九月一日至同年月十二日間，尚有連續偽造新版面額一千元之
    紙幣幣卷成品六十張，並以每三十張一萬元之代價將之分別販售予不詳姓名年籍
    綽號「阿明」、「阿寶」之男子，而獲利二萬元之事實（詳見後敘），原審認定
    被告有此部份之犯行，自有未洽。被告上訴意旨，否認犯罪，雖無理由，但原判
    決既有可議之處，自應由本院予以撤銷改判。爰審酌被告素行不佳，屢有毒品前
    科、本案犯罪之動機、目的、手段、偽造之數量、情節、所生之危害及犯罪後否
    認犯行之態度、惟本件偽造之數額尚非鉅大等一切情狀，量處有期徒刑五年六月
    。至扣案之新臺幣一千元紙幣成品二張為偽造之幣券，不問屬於犯人與否，應依
    妨害國幣懲治條例第六條宣告沒收；另其餘扣案之影印機共二台、電熨斗一台、
    玻璃片二片、鐵尺一支、銀色包裝紙偽裝使用辨識一千元條碼五卷、刀片二盒、
    工具一盒（內有變色口紅膠三瓶、美工刀四支、鉛筆四支、黃色美工筆一支、毛
    筆二支、塑膠棒一支、針盒一盒、十字起子一支）、蒸氣熨斗二台、萬能噴膠二
    罐、工業用酒精二罐、廣告原料三瓶、Ｓ－６００藥劑一罐、調色杯子一個、檯
    燈一台、紙張一百六十九張及千元真鈔二張，為被告所有、供本件犯罪所用之物
    ，業據其供承在卷，應依刑法第三十八條第一項第二款宣告沒收，另偽造千元紙
    幣半成品共一百二十八張（正面五十八張、背面七十張），為被告因犯罪所得之
    物，應依刑法第三十八條第一項第三款宣告沒收。
四、公訴意旨另以：被告乙○○基於偽造新台幣幣券之概括犯意，於九十二年九月一
    日、二日在位於彰化縣員林鎮○○街哈佛汽車旅館第一二五號房內，及於同年月
    三日至八日在其位於彰化縣田中鎮○路里○○街三五九巷廿七號之住處內，又於
    同年月八日至十二日在位於彰化縣田中鎮○○路五三六號「好彩頭汽車旅館」二
    ○六號房間內，均以其所有之影印機、掃描器、印表機等工具，先影印千元新臺
    幣之正、反面，再以黏著劑黏合、以其他工具做細部修飾、上色、熨平之方式，
    連續偽造新版面額一千元之紙幣幣券成品六十張（未扣案），並基於意圖供行使
    之用而交付之犯意，以每三十張一萬元之代價，於九十二年九月四日，在彰化縣
    社頭鄉某網咖內販售予不詳姓名年籍綽號「阿明」之男子，及於同年月八日在彰
    化縣社頭鄉某遊藝場內，販賣予不詳姓名年籍綽號「阿寶」之男子，共計獲利二
    萬元，因認被告自九十二年九月一日起至同年月十二日止，尚涉犯連續偽造幣券
    既遂罪嫌云云。按犯罪事實應依證據認定之，無證據不得推定其犯罪事實，刑事
    訴訟法第一百五十四條定有明文。又被告之自白，不得作為有罪判決之唯一證據
    ，仍應調查其他必要之證據，以察其是否與事實相符，亦為刑事訴訟法第一百五
    十六條第二項所明定。次按事實之認定，應憑證據，如未能發現相當證據，或證
    據不足以證明，自不能以推測或擬制之方法以為裁判基礎；又認定不利於被告之
    事實，須依積極證據，苟積極證據不足為不利於被告事實之認定時，即應為有利
    於被告之認定，更不必有何有利之證據（最高法院三十年上字第八一六號、四十
    年臺上字第八六號判例參照）。本件公訴人及原審認被告尚有前開偽造幣券並予
    販售牟利之犯行，無非係以被告於警訊、偵查及原審聲押審理中之自白為其論據
    。然查被告嗣於原審審理時已堅決否認尚有製造並販賣偽鈔成品六十張予「阿明
    」、「阿寶」情事，辯稱：九十二年九月十二日被查獲時因警方誤導伊如果有承
    認牟利會判比較輕及怕被羈押，所以之前才說有製作成品六十張、經販售獲利二
    萬元，實際上並沒有綽號「阿明」、「阿寶」二個人，也沒有販售之事實等語，
    於本院亦否認有此部分犯行。而遍觀全卷，除被告前開於警訊、偵查及原審聲押
    審理中之自白外，所指偽鈔成品六十張並未扣案，又無綽號「阿明」「阿寶」之
    真實姓名年籍足供查證，無何補強證據足資證明被告之自白確與事實相符，自無
    從僅依被告於警訊、偵查及原審聲押中之自白即認被告有此部分犯行。綜上所述
    ，公訴人指訴被告此部份犯行，尚屬不能證明，本應為無罪之諭知，惟公訴人認
    此部分犯行與前述被告論罪科刑部分，有連續犯之裁判上一罪關係，爰不另為無
    罪之諭知，附此敘明。
五、據上論斷，應依刑事訴訟法第三百六十九條第一項前段、第三百六十四條、第二
    百九十九條第一項前段、妨害國幣懲治條例第三條第一項、第六條，刑法第十一
    條前段、第五十六條、第四十七條、第三十八條第一項第二款、第三款，罰金罰
    鍰提高標準條例第一條前段，判決如主文。
本案經檢察官丙○○到庭執行職務。
中      華      民      國　    九十三     年     七      月   二十七 　日
                                臺灣高等法院臺中分院刑事第三庭
                                      審判長法  官　陳　朱  貴
                                      　　　法　官　廖　柏　基
                                      　　　法　官　劉　連　星
右正本證明與原本無異。
如不服本判決應於收受送達後十日內向本院提出上訴書狀，其未敘述上訴之理由者並
得於提起上訴後十日內向本院補提理由書（均須按他造當事人之人數附繕本）。
　　　　　　　　　　　　　　　　　　　　　　書記官  李  妍  嬅
中      華      民      國　    九十三     年     七      月   二十八 　日
附錄法條；
妨害國幣懲治條例第三條：
 (偽造與變造幣券罪)
意圖供行使之用，而偽造、變造幣券者，處無期徒刑或五年以上有期徒刑，得併科五
千元以下罰金。
犯前項之罪，因而擾亂金融，情節重大者，處死刑。
第一項之未遂犯罰之。
                        　　　　　　　　　　　　　　　　　　　　　　　　Ｒ
